臺灣新竹地方法院民事小額判決　　　　100年度竹小字第237號
原　　　告　兆豐產物保險股份有限公司
法定代理人　鄒政下
訴訟代理人　林典胤
被　　　告　董嘉豪
上列當事人間損害賠償事件，本院於民國100年10月13日辯論終
結，判決如下：
    主  文
被告應給付原告新臺幣壹萬零玖佰拾陸元，及自民國一百年十
月一日起至清償日止，按年息百分之五計算之利息。
原告其餘之訴駁回。
訴訟費用新臺幣壹仟貳佰壹拾元由被告負擔。
本判決第一項得予假執行。
    事實及理由
壹、程序方面：
    本件被告經合法通知，未於言詞辯論期日到場，核無民事訴
    訟法第386 條各款所列情形，爰依原告聲請，由其一造辯論
    而為判決。
貳、實體方面：
一、原告起訴主張：
（一）被告於民國98年8 月2 日14時50分許，駕駛車牌號碼713-
      GQ C號重型機車行經新竹市○○路79號前，因行車未注意
      車前狀況，而撞擊由訴外人康漢彰所有並駕駛之7687-QL
      號自用小客車，致該車右後側保桿、葉子板及右後燈組受
      損，此交通事故業由新竹市警察局交通隊處理。
（二）前揭受損之7687-QL 號自用小客車，係原告承保車體損失
      險之車輛，事故發生時尚在保險期間內，原告於經被保險
      人書面通知，並查證上情屬實後，即依保險契約賠付必要
      之修復費用計新臺幣（下同）14,768元整，（工資：2,48
      4 元、塗裝工資：6,044 元、零件：6,240 元）。爰依保
      險法第53條之規定取得代位被保險人對被告之損害賠償請
      求權。
（三）聲明：被告應給付原告14,768元，及自起訴狀繕本送達翌
      日起至清償日止，按年息百分之5計算之利息。
二、被告經合法通知，未於言詞辯論期日到場，亦未提出書狀作
    何聲明或陳述。
三、本院之判斷：
（一）原告主張之前揭事實，業據其提出與所述相符之汽車保險
      理賠申請書、系爭車輛行車執照、駕照、桃苗汽車股份有
      限公司新竹服務廠估價單、統一發票、車險理賠計算書、
      賠款滿意書等為憑，且經本院依職權向新竹市警察局交通
      隊調閱本件交通事故之道路交通事故現場圖、道路交通事
      故調查報告表（一）（二）、相關人員交通事故談話紀錄
      表、現場照片等資料各一份等附卷可稽。被告未於言詞辯
      論期日到場，亦未提出任何有利於己之聲明、陳述或證據
      ，以供本院審酌，本院依調查證據之結果及斟酌全辯論意
      旨，自堪信原告之主張為真實。
（二）按「汽車在同一車道行駛時，除擬超越前車外，後車與前
      車之間應保持隨時可以煞停之距離。前車如須減速暫停，
      駕駛人應預先顯示燈光或手勢告知後車，後車駕駛人應隨
      時注意前車之行動。汽車行駛時，駕駛人應注意車前狀況
      及兩車併行之間隔，並隨時採取必要之安全措施。」道路
      交通安全規則第94條亦有明文。查本件被告於上述時地駕
      車，原應注意上開規定，而依案發當時天候晴，日間自然
      光線充足、視線良好、柏油路面無陷缺及障礙物，顯無不
      能注意之情事，亦有道路交通事故調查報告表（一）在卷
      可稽，然被告竟疏於注意而未保持安全距離以致碰撞系爭
      車輛，造成系爭車輛受有損害，被告之駕駛行為顯有過失
      ，且與系爭車輛之損害結果，二者間具有相當因果關係，
      是被告就本件肇事應負過失侵權行為責任，洵堪認定。
（三）次按被保險人因保險人應負保險責任之損失發生，而對於
      第三人有損失賠償請求權者，保險人得於給付賠償金額後
      ，代位行使被保險人對於第三人之請求權，保險法第53條
      第1 項亦有規定。查本件車禍之發生確係被告之過失所致
      ，已如前述，則被保險人就系爭車輛因本件肇事所生之損
      害，本得基於侵權行為法律關係向被告請求賠償，而原告
      既依保險契約理賠，則原告主張保險代位之法律關係求償
      ，自屬有據。
（四）再按因故意或過失不法侵害他人之權利者，負損害賠償責
      任；又汽車、機車或其他非依軌道行駛之動力車輛，在使
      用中加損害於他人者，駕駛人應賠償因此所生之損害；不
      法毀損他人之物者，被害人得請求賠償其物因毀損所減少
      之價值，民法第184 條第1 項前段、第191 條之2 、第
      196 條分別定有明文。又物被毀損時，被害人除得依據民
      法第196 條請求賠償外，並不排除民法第213 條至第215
      條之適用，依民法第196 條請求賠償物被毀損所減少之價
      額，得以修復費用為估定之標準，但以必要者為限（例如
      ：修理材料以新品換舊品，應予折舊），亦有最高法院77
      年度第9 次民事庭會議決議、同院73年度台上字第1574號
      判決可資參照。被告因前開過失肇致本件車禍，並致原告
      所承保之系爭車輛受有損害等情，已如前述，被告自應就
      原告所承保車輛之損害負賠償責任。本件原告所承保之系
      爭車輛因本件車禍受損，計須支付修理費用工資2,484 元
      、塗裝工資6,044 元、零件6,240 元，共計14,768元，業
      經原告提出估價單、統一發票、車險理賠計算書、賠款滿
      意書等為憑，其修復之部位與事故發生時之車損照片亦屬
      相當，應堪信原告上開支出均屬修復系爭車輛所必要。惟
      系爭車輛係於96年7 月出廠，亦有行車執照影本在卷可憑
      ，至本件肇事發生時（即98年8 月2 日），已有2 年1 月
      之使用期間，揆之前揭說明，以新品換舊品而更換之零件
      ，自應予以折舊，而依營利事業所得稅結算申報查核準則
      第95條第8 項規定「依固定資產提列折舊採用定率遞減法
      者，以一年為計算單位，其使用期間未滿一年者，按實際
      使用之月數相當於全年之比例計算之，不滿一月者，以月
      計」，本院依行政院台（86）財字第52053 號公布之固定
      資產耐用年數表及固定資產折舊率表，採定率遞減法計算
      其折舊，即自用小客車耐用年數為5 年，每年折舊率千分
      之369 。上開修車零件費用為6,240 元，是扣除折舊金額
      後，被告所應賠償之零件部分費用為2,408 元（計算方式
      如附表）。另關於工資及烤漆費用無折舊之問題。準此，
      系爭車輛之必要修復費用共為10,936元（計算方式為：
      2,408+2,484+6,04 4＝10,936）。
（五）綜上所述，原告依保險代位及侵權行為損害賠償之法律關
      係，訴請被告賠償，於被告應給付原告10,936元，及自起
      訴狀繕本送達之翌日即100 年10月1 日起至清償日止，按
      年息百分之5 計算之利息範圍內，為有理由，應予准許，
      逾此部分之請求，即屬無據，應予駁回。
五、本件係適用小額訴訟事件為被告部分敗訴之判決，爰依職權
    宣告假執行，並於裁判時確定其訴訟費用額為1,210 元（裁
    判費1,000 元、公示送達登報費210 元），併此敘明。
六、據上論結，原告之訴為一部有理由、一部無理由，依民事訴
    訟法第436條之23、第436條第2項、第385條第1項前段、第
    79條、第436條之19第1項、第436條之20，判決如主文。
中    華    民    國   100    年    10    月    31    日
                      新竹簡易庭  法  官  蔡孟芳
以上正本係照原本作成。
如對本判決上訴，非以其違背法令為理由不得為之，且須於判決
送達後20日內以上訴狀記載上訴理由向本院提出上訴狀。
中    華    民    國    100   年    10    月    31    日
                                  書記官  蕭宛琴
附表
┌───────────────────────────────────┐
│車牌號碼7687-QL號自用小客車更新零件費用折舊之計算                     │
├──────┬────────────────────────────┤
│第一年折舊  │6,240×0.369＝2,303                                     │
├──────┼────────────────────────────┤
│第二年折舊  │(6,240-2,303)×0.369＝1,453                             │
├──────┼────────────────────────────┤
│第三年折舊  │(6,240-2,303-1,453)×0.369÷12×1＝76                   │
├──────┴───┬────────────────────────┤
│時價即折舊後之金額  │6,240-2,303-1,453-76＝2,408                     │
├──────────┴────────────────────────┤
│備註：上列計算小數點以下均四捨五入                                    │
└───────────────────────────────────┘